【裁判字號】    98,司財管,31
【裁判日期】    981008
【裁判案由】    指定遺產管理人
【裁判全文】
臺灣台中地方法院民事裁定            98年度司財管字第31號
聲  請  人  乙○○
代  理  人  許博堯律師
上列聲請人聲請為被繼承人甲○選任遺產管理人事件，本院裁定
如下：
    主  文
聲請駁回。
程序費用由聲請人負擔。
    理  由
一、本件聲請意旨略以：聲請人與被繼承人甲○均為座落臺中縣
    沙鹿鎮○○○段埔子小段175、175-1、175-3、175-4、907
    、907-2號土地之共有人，又聲請人欲進行前開土地之分割
    ，然被繼承人甲○（男、民國1年3月10日生、身分證統一編
    號：Ｚ000000000號）於82年12月1日死亡，且其繼承人有無
    不明，而其親屬會議亦未於法定期間內選定遺產管理人，致
    聲請人無法對被繼承人之上揭土地主張權利。聲請人為前揭
    土地之共有人，基於利害關係人地位，為此聲請選任遺產管
    理人云云，並提出：土地登記謄本、除戶戶籍謄本、繼承系
    統表、戶籍謄本等件為證。
二、按繼承開始時，繼承人有無不明，而無親屬會議或親屬會議
    未於1個月內選定遺產管理人者，利害關係人得聲請法院選
    任遺產管理人；又先順序繼承人均拋棄其繼承時由次順序之
    繼承人繼承，其次順序繼承人有無不明或第四順序之繼承人
    均拋棄其繼承者，準用關於無人承認繼承之規定，民法第11
    78條第2項、第1176條第6項分別定有明文。次按遺產繼承人
    ，除配偶外，依左列順序定之：(一)直系血親卑親屬、(二)父母
    、(三)兄弟姐妹、(四)祖父母；前條所定第一順序之繼承人，以
    親等近者為先；第1138條所定第一順序之繼承人，有於繼承
    開始前死亡或喪失繼承權者，由其直系血親卑親屬代位繼承
    其應繼分，民法第1138、1139、1140條亦定有明文。
三、查被繼承人甲○於82年12月1日死亡，其繼承人除配偶吳陳
    粉外，其直系血親卑親屬一親等繼承人有黃吳雪禎、吳東華
    、吳淑梅、吳廣文、吳廣橋、吳墩欽、馬吳玉茹、吳京茹等
    人，又被繼承人之長子吳東波雖於繼承開始前死亡，仍有其
    直系血親卑親屬吳洙萍、吳岫青、吳璧鐘代位繼承等情，有
    聲請人所提出之繼承系統表、戶籍謄本、除戶戶籍謄本在卷
    可證，再者，聲請人之非訟代理人就被繼承人尚有繼承人乙
    情，亦自承在卷（本院98年10月2日訊問筆錄參照），此外
    ，本案亦無證據足資證明前開繼承人拋棄繼承等情事，足認
    繼承開始時，被繼承人甲○之繼承人並無有無不明之情形。
    從而，聲請人依民法第1178條第2項之規定，聲請選任甲○
    之遺產管理人，於法尚有未合，應予駁回。
四、依非訟事件法第21條第1項前段，裁定如主文。
中    華    民    國    98    年    10    月    8     日
                  家事法庭  司法事務官  蔡伊萍
以上正本係照原本作成。
如對本裁定抗告，須於裁定送達後10日之不變期間內，向本院提
出抗告狀。
中    華    民    國    98    年    10    月    9     日
                                書記官  曾惠雅


司法院資訊處製作；財團法人民間司法改革基金會備份。
